臺灣雲林地方法院刑事判決
110年度金訴字第37號
公  訴  人  臺灣雲林地方檢察署檢察官
被      告  陳瑩瑩



上列被告因違反洗錢防制法案件，經檢察官提起公訴（110年度
偵字第834號），暨移送併辦（110年度偵字第2667號），被告於
準備程序進行中就被訴事實為有罪之陳述，經告知簡式審判程序
意旨，並聽取公訴人及被告之意見後，本院合議庭裁定由受命法
官獨任行簡式審判程序，判決如下：
    主  文
乙○○幫助犯洗錢防制法第十四條第一項之洗錢罪，處有期徒刑參
月，併科罰金新臺幣伍仟元，罰金如易服勞役，以新臺幣壹仟元
折算壹日。緩刑參年，並應依附表二內容履行賠償義務。
    事  實
一、乙○○已預見詐欺集團經常以取得他人金融帳戶作為詐欺犯行
    取得不法金錢之重要方法，又對於提供帳戶，雖無引發他人
    萌生犯罪之確信，但仍以縱若有人持以犯罪，亦不違反其幫
    助犯罪之本意，而基於幫助詐欺集團以轉帳匯款方式取得詐
    欺不法金錢及掩飾、隱匿詐欺犯罪所得去向之幫助洗錢不確
    定犯意，於民國109年11月14日晚間8時59分許，在址設雲林
    縣○○鎮○○路00號之全家便利超商霹靂店，將其向第一商業銀
    行虎尾分行（下稱一銀）所申辦之帳號00000000000號帳戶
    （下稱一銀帳戶），及其配偶黃家文向臺灣中小企業銀行虎
    尾分行所申辦之帳號00000000000號帳戶（下稱中小企銀帳
    戶）之存摺、金融卡及密碼，以每個金融帳戶每月新臺幣（
    下同）25,000元之代價出租予真實姓名年籍不詳自稱「李欣
    顏」、「林思偉」之成年人（無證據證明為未滿18歲之人）
    ，並將前開帳戶之存摺、金融卡（預先變更密碼）寄送至該
    人所指定之收件人即真實姓名年籍不詳自稱「陳意晴」之成
    年人（無證據證明為未滿18歲之人），而容任他人以上開帳
    戶作為詐欺取財及洗錢之用。嗣上開詐欺集團成員取得上開
    金融機構帳戶之存摺、金融卡後，即與所屬詐欺集團成員（
    無證據證明有未滿18歲之人）共同意圖為自己不法之所有，
    基於詐欺取財及洗錢之犯意聯絡，分別為附表一所示之犯行
    。嗣因戊○○、丙○○、丁○○事後發覺有異報警處理，而查悉上
    情。
二、案經戊○○訴由雲林縣警察局虎尾分局報告暨丙○○、丁○○訴由
    高雄市政府警察局左營分局報告臺灣雲林地方檢察署（下稱
    雲林地檢署）檢察官偵查起訴。    
    理  由
一、被告乙○○所犯之罪，非死刑、無期徒刑、最輕本刑為3年以
    上有期徒刑之罪或高等法院管轄第一審之案件，其於準備程
    序進行中，就前揭被訴事實為有罪之陳述，經受命法官告以
    簡式審判程序之旨，並聽取其與公訴人之意見後，本院認無
    不得或不宜改依簡式審判程序進行之情事，依刑事訴訟法第
    273條之1第1項、第284條之1規定，裁定本件由受命法官獨
    任進行簡式審判程序，是本件之證據調查，依刑事訴訟法第
    273條之2規定，不受同法第159條第1項、第161條之2、第16
    1條之3、第163條之1及第164條至第170條規定之限制，合先
    敘明。
二、認定犯罪事實所憑之證據及理由：
　㈠上開犯罪事實，業據被告於本院審理中坦承不諱（見本院110
    年度金訴字第37號卷〈下稱本院卷〉第103頁、第147頁、第15
    4頁），核與證人即告訴人戊○○、丙○○、丁○○於警詢之指述
    （見雲林縣警察局虎尾分局雲警虎偵字第1090017159號卷〈
    下稱警卷〉第13頁至第16頁；雲林地檢署110年度偵字第2667
    號偵查卷〈下稱偵2667卷〉第13頁至第22頁）、證人黃家文於
    警詢之證述（見偵2667卷第23頁至第26頁）相符，並有第一
    商業銀行虎尾分行109年12月25日一虎尾字第00087號函暨檢
    送一銀帳戶之基本資料、歷史交易明細各1紙(見警卷第17頁
    至第21頁）、【告訴人戊○○】之新竹縣政府警察局竹東分局
    竹東派出所受理詐騙帳戶通報警示簡便格式表、内政部警政
    署反詐騙諮詢專線紀錄表（見警卷第67頁、第71頁至第72頁
    ）、金融機構聯防機制通報單、受理各類案件紀錄表（見警
    卷第63頁、第75頁）各1份、網路轉帳交易明細翻拍、電話
    通聯紀錄照片共3張（見警卷第69頁至第70頁）、【告訴人
    丙○○】之郵政自動櫃員機交易明細表、查詢12個月交易明細
    （見偵2667卷第81頁至第83頁）、雲林縣警察局斗六分局斗
    六派出所陳報單、受理刑事案件報案三聯單、受理詐騙帳戶
    通報警示簡便格式表、受理各類案件紀錄表、內政部警政署
    反詐騙諮詢專線紀錄表、金融機構聯防機制通報單（見偵26
    67卷第61頁、第65頁、第69頁至第75頁、第89頁）各1份、
    通聯紀錄截圖2張（見偵2667卷第85頁）、【告訴人丁○○】
    之存戶交易明細整合查詢（見偵2667卷第119頁）、高雄市
    政府警察局三民第二分局民族路派出所受理刑事案件報案三
    聯單、受理各類案件紀錄表、內政部警政署反詐騙諮詢專線
    紀錄表、受理詐騙帳戶通報警示簡便格式表、金融機構聯防
    機制通報單（見偵2667卷第91頁至第96頁、第101頁、第105
    頁）、玉山商業銀行存摺封面及內頁（見偵2667卷第123頁
    ）各1份、第一商業銀行虎尾分行110年5月21日一虎尾字第0
    0064號函暨檢附一銀帳戶開戶人資料表、交易明細各1份（
    見本院卷第57頁至第64頁）、虎尾鎮農會110年8月30日虎農
    信字第1101001155號函暨檢送被告之開戶資料及交易明細各
    1份（見本院卷第113頁至第121頁）、被告配偶即證人黃家
    文之中小企銀帳戶基本資料與交易明細各1份（見偵2667卷
    第33頁至第39頁）、被告與真實姓名年籍不詳通訊軟體LINE
    暱稱「李欣顏」、「林思偉」之對話紀錄截圖共39張（見偵
    2667卷第41頁至第59頁）、被告提供之寄件明細翻拍照片1
    張（見偵2667卷第41頁）存卷可參，堪認被告前開任意性自
    白與事實相符，足以採信。
　㈡洗錢防制法業於105年12月28日修正公布，並於106年6月28日
    生效施行（下稱新法）。其立法目的在於防範及制止因犯第
    3條所列之特定犯罪而取得或變得之財物或財產上利益及其
    之孳息，藉由包含處置（即將特定犯罪所得直接予以移轉或
    變更）、分層化（即以迂迴層轉、化整為零之多層化包裝方
    式，掩飾或隱匿特定犯罪所得）及整合（即收受、持有或使
    用他人之特定犯罪所得，使之回流至正常金融體系，而得以
    合法利用享受）等各階段之洗錢行為，使其形式上轉換成為
    合法來源，以掩飾或切斷特定犯罪所得與犯罪之關聯性，而
    藉以逃避追訴、處罰。而金融帳戶為個人之理財工具，政府
    開放金融業申請設立後，金融機構大量增加，一般民眾皆可
    以存入最低開戶金額之方式自由申請開設金融帳戶，此外即
    無任何特殊之限制，因此一般人申請存款帳戶極為容易而便
    利，且得同時在不同金融機構申請多數存款帳戶使用，絕無
    使用他人帳戶之必要，此為一般日常生活所熟知之常識，故
    除非有特殊或違法之目的，並為藉此躲避警方追緝，一般正
    常使用之存款帳戶，並無向他人借用、承租或購買帳戶存簿
    及金融卡之必要。再詐欺集團經常利用大量取得之他人存款
    帳戶，以隱匿其財產犯罪之不法行徑，規避執法人員之查緝
    ，並掩飾、確保因自己犯罪所得之財物，類此在社會上層出
    不窮之案件，亦經坊間書報雜誌、影音媒體多所報導及再三
    披露而為眾所周知之情事，是以避免此等專屬性甚高之物品
    被不明人士利用為犯罪工具，亦為一般生活所應有之認識。
    行為人提供金融帳戶提款卡及密碼供他人使用，嗣後被害人
    雖匯入款項，然此時之金流仍屬透明易查，在形式上無從合
    法化其所得來源，未造成金流斷點，尚不能達到掩飾或隱匿
    特定犯罪所得之來源、去向及所在之作用，須待款項遭提領
    後，始產生掩飾、隱匿之結果，若無參與後續之提款行為，
    非屬洗錢防制法第2條所稱之洗錢行為，不成立同法第14條
    第1項一般洗錢罪之正犯；然如行為人主觀上認識該帳戶可
    能作為收受及提領特定犯罪所得使用，他人提領後即產生遮
    斷資金流動軌跡以逃避國家追訴、處罰之效果，仍基於幫助
    之犯意而提供，應論以幫助犯同法第14條第1項之一般洗錢
    罪（最高法院108年度台上大字第3101號刑事大法庭裁定意
    旨參照）。觀之本案詐騙集團之犯罪手法係先由不詳成員施
    以詐術，且指定將詐騙所得之款項匯至被告名義申辦之一銀
    帳戶及配偶黃家文名義申辦之中小企銀帳戶等人頭帳戶後提
    領，製造金流斷點，使司法機關難以溯源追查犯罪所得之蹤
    跡與後續犯罪所得持有者，以達掩飾、隱匿特定犯罪所得之
    所在及去向。而被告於本案發生時為具備通常智識程度之成
    年人，且依前述一銀帳戶之歷史交易紀錄所示，已與一銀間
    有相當期間交易來往之經驗，卻容任他人對外得以一銀帳戶
    及中小企銀帳戶之名義無條件加以使用，被告在主觀上已預
    見提供帳戶之行為可能幫助他人犯詐欺取財罪，並幫助作為
    收受、提領特定犯罪所得使用，他人提領後會產生遮斷資金
    流動軌跡以逃避國家追訴、處罰之效果，仍不違反其本意而
    執意為之，基於幫助之犯意而提供，自足認被告有幫助詐欺
    取財、幫助一般洗錢之不確定故意。綜上所述，本案事證明
    確，被告犯行洵堪認定，應予依法論科。
三、論罪科刑：
  ㈠按刑法上之幫助犯，係對於犯罪與正犯有共同之認識，而以
    幫助之意思，對於正犯資以助力，未參與實施犯罪構成要件
    之行為者而言（最高法院88年度台上字第1270號判決意旨參
    照）。本案被告基於幫助掩飾詐欺所得之洗錢不確定故意，
    將其一銀帳戶及中小企銀帳戶之提款卡及存摺等資料，交予
    真實姓名年籍不詳之成年人使用，使告訴人戊○○、丙○○、丁○○陷於錯誤，依指示匯款至上開帳戶內，款項旋遭轉出一空
    ，被告主觀上可預見其所提供之帳戶可能作為對方犯詐欺罪
    而收受、取得特定犯罪所得使用，並因此遮斷金流而逃避追
    緝，是核被告所為，係犯刑法第30條、第339條第1項之幫助
    詐欺取財罪（無證據證明認識幫助犯加重詐欺取財罪），及
    刑法第30條、洗錢防制法第14條第1項之幫助洗錢罪。被告
    以單一提供一銀帳戶及中小企銀帳戶之幫助行為，幫助他人
    向告訴人戊○○、丙○○、丁○○3人詐騙，為想像競合犯，應從
    一重處斷；又所犯幫助詐欺取財罪與幫助一般洗錢罪間，亦
    為想像競合犯，應從一重以幫助一般洗錢罪處斷。
　㈡按犯洗錢防制法第14條、第15條之罪，在偵查或審判中自白
    者，減輕其刑，洗錢防制法第16條第2項定有明文。被告於
    本院審理時認罪自白承認起訴事實，合於洗錢防制法第16條
    第2項減輕其刑之規定；又被告提供一銀帳戶及中小企銀帳
    戶予該詐欺集團成員之幫助犯行，應依刑法第30條第2項之
    規定，按正犯之刑減輕之，並依刑法第70條規定遞減之。
　㈢爰審酌被告可預見所提供之前揭帳戶資料，將有可能遭人供
    作詐欺取財之人頭帳戶使用，仍執意為之，因此幫助詐欺集
    團成員遂行詐欺取財犯罪之目的，並得以隱匿其真實身分，
    復使詐欺集團得以掩飾、隱匿犯罪所得之真正去向，而保有
    犯罪所得，減少遭查獲之風險，使詐騙集團更加肆無忌憚，
    助長犯罪之猖獗，增加被害人尋求救濟之困難，危害社會秩
    序安全。又被告提供一銀帳戶、中小企銀帳戶之行為，造成
    告訴人戊○○、丙○○、丁○○受騙，損害額共計159,976元，行
    為所生之損害不輕，然被告已與告訴人戊○○、丙○○、丁○○均
    達成調解，且就告訴人戊○○所受之損害業已賠償完畢等節，
    有本院110年度司刑移調字第159號調解筆錄（見本院卷第12
    5頁至第126頁）、本院110年度司附民移調字第30號調解筆
    錄（見本院卷第37頁至第38頁）、本院110年度司刑移調字
    第160號調解筆錄（見本院卷第127頁至第128頁）、本院公
    務電話記錄（見本院卷第47頁）各1份在卷可考；又考量被
    告本身未實際參與詐欺取財及洗錢等犯行，犯後終能坦承犯
    行，態度尚可，暨其自陳為高職畢業之智識程度，現從事服
    務業，月薪約20,000元，已婚，與配偶育有3名未成年子女
    ，現與母親、配偶及小孩同住之家庭生活狀況等一切情狀，
    量處如主文所示之刑，並就罰金部分諭知易服勞役之折算標
    準。
　㈣本院除考量上情外，並參酌被告於本案發生前，未曾因故意
    犯罪受有期徒刑以上刑之宣告，有臺灣高等法院被告前案紀
    錄表存卷可按（見本院卷第5頁），茲念被告一時失慮，致
    犯本案，經此偵、審程序之教訓，當知所警惕，應無再犯之
    虞，故本院認對被告所宣告之刑，以暫不執行為適當，爰依
    刑法第74條第1項第1款規定，併予宣告緩刑3年。另按緩刑
    宣告，得斟酌情形，命犯罪行為人向被害人支付相當數額之
    財產或非財產上之損害賠償，刑法第74條第2項第3款有明文
    規定，是為保障告訴人丙○○、丁○○之權益，爰依該規定，併
    命被告應依附表二之內容履行賠償義務。倘被告於緩刑期間
    違反上開所定負擔情節重大，足認原宣告之緩刑難收其預期
    效果，而有執行刑罰之必要者，依刑法第75條之1第1項第4
    款規定，得撤銷其緩刑之宣告，併此敘明。
四、按洗錢防制法第18條第1項前段固規定「犯第14條之罪，其
    所移轉、變更、掩飾、隱匿、收受、取得、持有、使用之財
    物或財產上利益，沒收之」，其無「不問屬於犯罪行為人與
    否」之要件（絕對義務沒收），當以屬於（按指實際管領）
    犯罪行為人者為限，始應（相對義務）沒收。茲告訴人戊○○
    、丙○○、丁○○所匯入遭被告掩飾暨隱匿之受騙款項，業於匯
    款當日即均遭詐欺集團成員分次提領完畢，查無屬於被告之
    財物或犯罪所得，自無從依上開規定或刑法第38條之1第1項
    規定宣告沒收。至被告供洗錢所用之一銀帳戶及中小企銀帳
    戶存摺及提款卡，因案發後已成警示帳戶，難再危害社會而
    無保安之必要，爰裁量不宣告沒收。
五、另移送併辦部分（即雲林地檢署110年度偵字第2667號移送
    併辦意旨書）與本案起訴書所載之犯罪事實為同一案件，為
    本案起訴效力所及，本院自得併予審究，附此敘明。
據上論斷，應依刑事訴訟法第273條之1第1項、第299條第1項前
段，洗錢防制法第2條第2款、第14條第1項、第16條第2項，刑法
第11條、第30條、第339條第1項、第55條前段、第42條第3項、
第74條第1項第1款、第2項第3款，刑法施行法第1條之1第1項，
判決如主文。
本案經檢察官甲○○提起公訴暨移送併辦，檢察官蕭仕庸到庭執行
職務。
中　　華　　民　　國　　110 　年　　12　　月　　3 　　日
　　　　　　　　　刑事第六庭  法  官   陳韋仁
以上正本證明與原本無異。
如不服本判決應於收受本判決後20日內向本院提出上訴書狀，上
訴書狀應敘述具體理由。上訴書狀未敘述上訴理由者，應於上訴
期間屆滿後20日內補提理由書狀於本院（均須按他造當事人之人
數附繕本）「切勿逕送上級法院」。
中　　華　　民　　國　　110 　年　　12　　月　　3 　　日
                              書記官   陳映佐

附錄本案論罪科刑法條：
洗錢防制法第14條第1項
有第2條各款所列洗錢行為者，處7年以下有期徒刑，併科新臺幣
5百萬元以下罰金。

中華民國刑法第339條第1項（普通詐欺罪）
意圖為自己或第三人不法之所有，以詐術使人將本人或第三人之
物交付者，處5年以下有期徒刑、拘役或科或併科50萬元以下罰
金。

附表一：
編號 告訴人 詐騙集團犯罪過程、地點及金額 備註 １ 戊○○ 於109年11月18日晚間7時1分、晚間7時20分、晚間9時16分許，由成員之一撥打戊○○之電話，謊稱：其係店家、華南商業銀行客服人員，因下單時多訂10筆，將被多次扣款，須至自動櫃員機操作取消云云，致戊○○陷於錯誤，而依該詐欺集團成員指示，於同日晚間9時37分許，以網路銀行轉帳方式，將99,987元匯入被告之ㄧ銀帳戶。 110年度偵字第834號起訴書犯罪事實一 ２ 丙○○ 於109年11月17日下午5時33分、下午6時9分、晚間9時30分許，由成員之一撥打丙○○之電話，謊稱：其係HITO本舖、中國信託商業銀行客服人員，因作業錯誤，誤將其設定成高級會員，需要繳交費用，若要取消需操作自動櫃員機云云，致丙○○陷於錯誤，而依該詐欺集團成員指示，於110年11月18日晚間9時33分許，在雲林縣○○市○○路0段000號郵局自動櫃員機，將29,989元匯入黃家文之中小企銀帳戶。 110年度偵字第2667號移送併辦意旨書犯罪事實一㈠ ３ 丁○○ 於109年11月18日晚間7時21分許，由成員之一撥打丁○○之電話，謊稱：其係HITO本舖、郵局客服人員，因系統異常將會自動扣款，須至自動櫃員機操作取消云云，致丁○○陷於錯誤，而依該詐欺集團成員指示，於同日晚間9時28分許，以網路銀行轉帳方式，將30,000元匯入黃家文之中小企銀帳戶。 110年度偵字第2667號移送併辦意旨書犯罪事實一㈡ 
附表二：附條件之緩刑
編號 內容 備註 １ 被告願給付告訴人丙○○26,000元，分期給付，自110年11月15日起至111年3月15日止，每月1 期，第1期至第4期於每月15日前各給付5,000元，第5期於該月15日前給付6,000元，如有一期未履行，視為全部到期。 本院110年度司刑移調字第159號調解筆錄（見本院卷第125頁至第126頁） ２ 被告願給付告訴人丁○○30,000元，分期給付，自110年11月15日起至111年4月15日止，每月1 期，每月15日前各給付5,000元，如有一期未履行，視為全部到期。 本院110年度司刑移調字第160號調解筆錄（見本院卷第127頁至第128頁）